【裁判字號】    97,易,2914
【裁判日期】    970812
【裁判案由】    業務侵占
【裁判全文】
臺灣臺中地方法院刑事判決              97年度易字第2914號
公  訴  人  臺灣臺中地方法院檢察署檢察官
被      告  甲○○
上列被告因業務侵占案件，經檢察官提起公訴（97年度偵字第60
27號），被告於準備程序中就被訴事實為有罪之陳述，經本院合
議庭評議後裁定由受命法官獨任改行簡式審判程序，判決如下：
    主    文
甲○○犯業務侵占罪，累犯，處有期徒刑捌月；又犯業務侵占罪
，累犯，處有期徒刑捌月；又犯業務侵占罪，處有期徒刑柒月；
又犯業務侵占罪，處有期徒刑柒月；又犯業務侵占罪，處有期徒
刑柒月。應執行有期徒刑拾月。
    犯罪事實
一、甲○○前因偽造文書罪，經臺灣板橋地方法院於民國90年4
    月27日以89年度易字第1141號判處有期徒刑一年二月確定；
    於90年10月31日入監執行，於91年9月26日因縮短刑期假釋
    出監，嗣於91年12月26日假釋期滿未經撤銷，以有期徒刑執
    行完畢論。
二、甲○○自95年6月間起，受僱於千翔保全股份有限公司（下
    稱千翔公司），先係派駐臺中營業處之華地社區現場擔任組
    長，後調任至臺中營業處擔任綜管主管職務，負責向管理之
    社區收取服務費或代收管理費之工作，為從事業務之人。甲
    ○○竟基於侵占業務上所持有款項之犯意，意圖為自己不法
    之所有，自96年8月間起至97年1月間止，利用職務上之機會
    ，先後(一)於96年8月間，將其向位於臺中市北屯區○○○街1
    號「佳茂文心會館」之管理委員會所收取96年7月份之服務
    費新臺幣（下同）39萬元後，僅將其中15萬元交回千翔公司
    ，其餘24萬元款項，即擅自據為己有，挪供他用；(二)於96年
    12月間，將其向位於臺中市○○街249巷1之13號「衛道白金
    漢」之管理委員會所收取96年12月份之服務費7萬5000元後
    ，未悉數繳回，即擅自據為己有，挪供他用；(三)於97年1月1
    1日，將其向位於臺中市○○路23之18號「春揚大地」之大
    廈管理委員會所收取96年12月份之服務費8萬3000元；(四)於9
    7年1月28日，將其向位於臺中市○○路23之18號「春揚大地
    」之管理委員會所收取97年1月份之服務費8萬5000元；(五)於
    97年1月間，將其向位於臺中市南屯區○○○○路559號「莫
    內花園大廈」管理委員會所收取之管理費13萬1006元，未悉
    數繳回，即擅自據為己有，挪供他用。甲○○將前開業務上
    所收取之款項合計61萬4606元，未依約繳回千翔公司，而擅
    自侵占入己，挪供他用，除個人花用外，其中約8萬7000元
    之侵占款項並經甲○○私自借支予員工使用。
三、案經告訴人千翔公司委任告訴代理人連名慧告訴臺灣臺中地
    方法院檢察署檢察官偵查起訴。
    理    由
一、訊據被告甲○○對於上揭時地，將其職務上向「佳茂文心會
    館」、「衛道白金漢」、「春揚大地」、「莫內花園大廈」
    等公寓大廈管理委員會所收取之服務費、管理費，予以侵占
    入己，挪供他用等情，業經坦認屬實，核與告訴人千翔公司
    委任告訴代理人連名慧、乙○○於偵查及本院中之指訴內容
    相符，並有被告個人履歷資料卡一份、公寓大廈管理維護公
    司受任管理維護契約四份、現場重大事故反應報告表一份、
    支出傳票一份、春揚大地管理費收據一份、千翔公寓大廈管
    理維護股份有限公司統一發票一份、莫內花園費用代收簿一
    份等在卷可稽，被告自白供述與現有事證相符，應堪置信。
    至於被告於偵查中固提出之借支單、收據、大眾銀行國內匯
    款申請書、借支憑證、員工借款明細等資料，以資證明確實
    有將部分款項以預支薪資方式借支予員工等情，惟對於員工
    薪資發放異常或預支薪資之問題，被告理應事先陳報告訴人
    千翔公司後交由公司自行處理，被告並無任何權限可以自行
    決定將向客戶收取之款項先行發放予員工支用，被告該部分
    之行為，僅屬侵占行為完成後處分贓物之不罰後行為，仍無
    礙於業務侵占罪之成立，因此，被告所提出之前開書證，並
    無從資為有利於被告之證據使用，附此敘明。本件事證已臻
    明確，被告犯行，洵堪認定。
二、查：被告受僱於千翔公司，先後擔任組長及綜管主管之職務
    ，負責向管理之社區收取服務費及代收管理費之工作，為從
    事業務之人，應堪認定。被告基於侵占業務上持有他人之物
    之犯意，意圖為自己不法之所有，先後將其向「佳茂文心會
    館」、「衛道白金漢」、「春揚大地」、「莫內花園大廈」
    等公寓大廈管理委員會所收取之服務費、管理費，予以侵占
    入己，挪供他用，核其所為，分別係犯刑法第三百三十六條
    第二項之業務侵占罪。被告就前開五次業務侵占之犯行，其
    犯意各別，行為互殊，法益亦異，應予分論併罰。查：被告
    前因偽造文書罪，經臺灣板橋地方法院於90年4月27日以89
    年度易字第1141號判處有期徒刑一年二月確定；於90年10月
    31日入監執行，於91年9月26日因縮短刑期假釋出監，嗣於
    91年12月26日假釋期滿未經撤銷，以有期徒刑執行完畢論等
    情，此有臺灣高等法院被告前案紀錄表一份在卷為憑，被告
    前受有期徒刑之執行完畢後，五年以內故意再犯有期徒刑以
    上之前開犯罪事實二(一)、(二)之業務侵占罪，均為累犯，應依
    刑法第四十七條第一項之規定，分別加重其刑。爰審酌被告
    利用職務之便，侵占業務上所收取之服務費及管理費，予以
    侵占入己，挪供己用，造成告訴人千翔公司之財產損害，惟
    因被告犯罪後，業經坦承犯行，犯後態度良好，考量被告先
    後侵占之款項合計達61萬4606元，目前已經清償15萬元，剩
    餘款項刻正與告訴人千翔公司協商清償條件等一切情狀，分
    別量處如主文所示之刑，並合併定其應執行之刑，以示懲儆
    。
據上論斷，應依刑事訴訟法第二百七十三條之一第一項、第二百
九十九條第一項前段，刑法第三百三十六條第二項、第四十七條
第一項、第五十一條第五款，刑法施行法第一條之一第一項、第
二項前段，判決如主文。
中    華    民    國    97    年    8     月    12    日
                  刑事第五庭    法  官  巫淑芳
上正本證明與原本無異。
如不服本判決，應於收受送達後10日內向本院提出上訴書狀（應
敘述具體理由並附繕本）。
上訴書狀如未敘述理由，應於上訴期間屆滿後20日內補提理由書
於本院。
                                書記官  王麗麗
中    華    民    國    97    年    8     月    12    日
附錄論罪科刑法條：
中華民國刑法第336條：
對於公務上或因公益所持有之物，犯前條第一項之罪者，處一年
以上七年以下有期徒刑，得併科五千元以下罰金。
對於業務上所持有之物，犯前條第一項之罪者，處六月以上五年
以下有期徒刑，得併科三千元以下罰金。
前二項之未遂犯罰之。


司法院資訊處製作；財團法人民間司法改革基金會備份。
